臺灣高等法院刑事判決
110年度上易字第1791號
上  訴  人  
即  被  告  洪智磐



選任辯護人  陳軾霖律師
上列上訴人即被告因偽造文書案件，不服臺灣臺北地方法院109
年度易字第292號，中華民國110年9月23日第一審判決（起訴案
號：臺灣臺北地方檢察署108年度偵字第27247號），提起上訴，
本院判決如下：
    主  文
上訴駁回。
    事  實
一、洪智磐明知自己並非畢業於美利堅合眾國（下稱美國）「波
    士頓麻州哈佛醫學院」，亦不具美國醫師資格，不可能在美
    國醫療機構「The University of California Irvine（加
    州大學爾灣分校，下稱UCI）醫院」任職醫師。竟於民國108
    年3月1日前某日時，在美國不詳地區，透過網際網路，向不
    詳人士購入如附表所示之偽造識別證（下稱本案識別證）一
    張。嗣因其友人盧志偉聽聞洪智磐以醫師身分不當交友，而
    對洪智磐質疑其自稱之醫師身分。洪智磐便於108年3月1日
    上午10時59分許，在臺灣地區不詳處所，先以Line傳送「我
    目前依然持有美國醫師資格要看ID嗎？」之訊息予位在新北
    市林口區之盧志偉後，繼於同日上午11時5分許，以Line傳
    送本案識別證正面照片之電磁記錄予身在前述地點之盧志偉
    ，藉以表示其為美國醫師之證明，足以生損害於美國醫師身
    分之識別等事項。
二、案經臺北市政府警察局文山第一分局報告臺灣臺北地方檢察
    署檢察官偵查起訴。
    理  由
壹、程序事項
    按被告以外之人於審判外之陳述，雖不符刑事訴訟法第159
    條之1至第159條之4之規定，而經當事人於審判程序同意作
    為證據，法院審酌該言詞陳述或書面陳述作成時之情況，認
    為適當者，亦得為證據；又當事人、代理人或辯護人於法院
    調查證據時，知有刑事訴訟法第159條第1項不得為證據之情
    形，而未於言詞辯論終結前聲明異議者，視為有前項之同意
    ，刑事訴訟法第159條之5定有明文。經查，檢察官、被告洪
    智磐（下稱被告）及其辯護人於本院審判程序時，均未對證
    據能力有所爭執（本院卷第161至164頁），供述證據部分視
    為同意作為證據，本院審酌各該證據作成或取得時狀況，並
    無顯不可信或違法取得等情況，且經本院依法踐行證據調查
    程序並認為適當，而有證據能力；其餘資以認定本案犯罪事
    實之非供述證據，亦查無違反法定程序取得之情形，依刑事
    訴訟法第158條之4之反面解釋，亦有證據能力。
貳、實體事項
一、認定犯罪事實所憑之證據及理由
　　訊據被告對上開犯行迭於原審及本院均坦承不諱（原審卷第
    263頁、本院卷第165頁），且如何發覺被告無我國、美國醫
    師資格，卻對外佯稱其係醫師並據此結交女性友人，及被告
    行使本案識別證之經過等節，亦據盧志偉證述綦詳（他卷第
    36頁正反面、偵卷第13至15頁，原審卷第247至259頁）。又
    盧志偉於原審審理中雖由原審職權傳喚並先為訊問。惟原審
    係為釐清其警詢及偵查所言是否可信而為盤詰，並非基於調
    查被告不利證據之目的而傳喚，是無抵觸最高法院101年1月
    17日101年度第二次刑事庭會議決議之虞，併此敘明。次查
    ，原審亦曾函請衛生福利部查證被告是否為其所自稱之「美
    國哈佛醫學院畢業」。據覆「…（外交部）駐波士頓辦事處
    教育組於110年6月14日以美波教字第1100000047號函表示，
    案經哈佛醫學院註冊處認證，於該處管轄之MD醫學博士及MM
    Sc醫學碩士…等，均查無洪智磐醫學碩士及博士學位」，此
    有衛生福利部110年7月14日衛部醫字第1101664153號函在卷
    可稽（原審卷第225、226頁）。綜合盧志偉證詞與上開客觀
    證據，被告既無其所述之美國醫學院醫學系學歷，自無法取
    得美國醫師執照並進而在美國醫療院所執行業務。亦即根據
    該等間接證據，其為訴訟上之證明，已達通常一般之人均不
    致有所懷疑，而得確信「被告並無美國醫師資格，所持本案
    識別證乃偽造」此一事項為真實之程度。此等證據均足以補
    強被告前揭任意性自白與事實相符，事證明確，被告犯行至
    堪認定，應依法論科。
二、論罪科刑
　  按刑法第212條所定偽造「關於品行、能力、服務或其他相
    類之證書、介紹書」罪，係指偽造操行證書、工作證書、畢
    業證書、成績單、服務證、差假證或介紹工作之書函等而言
    (最高法院71年度台上字第2761號判決意旨參照)。又按錄音
    、錄影或電磁紀錄，藉機器或電腦之處理所顯示之聲音、影
    像或符號，足以為表示其用意之證明者，依刑法第220條第2
    項規定，以文書論；而稱電磁紀錄者，謂以電子、磁性、光
    學或其他相類之方式所製成，而供電腦處理之紀錄，刑法第
    10條第6項，亦有明文（最高法院91年度台上字第7541號、9
    2年度台上字第6838號判決意旨參照）。經查，本案識別證
    一張係屬偽造，詳如前述，本案識別證記載「Medical Cent
    er Medical Doctor No.00000000 Steven C Hung M.D Neur
    osurgery Doctor」等內容，足以彰顯持有之本人為神經外
    科醫師之意旨，係用以表彰學歷、能力性質之證書，被告透
    過LINE傳送本案識別證正面照片之電磁紀錄予他人表示其具
    醫師資格之證明，達於行使偽造準特種文書之程度，是核被
    告所為，係犯刑法第216條、第220條第2項、第212條行使偽
    造特種文書罪。　
三、駁回上訴之理由
　㈠原審以被告罪證明確，爰審酌被告犯罪之動機、目的無非避
    免其企圖以擁有高學歷、高社會地位之假象，進一步吸引民
    眾、尤其未深思熟慮之女性青睞之劣行遭揭穿。其行使之手
    段、行使之證書性質、犯罪所生之危險程度，生活狀況（原
    審卷第267至268頁），犯後一度不願坦然面對所為，超越合
    理抗辯權行使之程度，迄調查證據已臻完畢，始為自白；與
    其雖表示已知悛悔，不會再犯云云，但又於原審再度強調被
    告得行使緘默權後詢問時，續稱：沒考過美國醫師資格，有
    在美國哈佛醫學院就讀，但沒畢業，因為其醫學系在爾灣念
    的，其沒有拿到哈佛的博士。（後改稱）其沒有在哈佛醫學
    院就讀，沒有參加過美國醫師考試，沒有在美國爾灣醫學系
    就讀過等語（原審卷第265頁參照），顯然仍有意隱瞞而非
    徹底知錯，態度並非懇切。及被告行為雖實有不該，但被告
    為何冀圖以「醫師」身分惑人，本案是否有人徒因被告宣稱
    之「醫師」身分受騙之此一社會長期存在的職業迷思而促使
    被告有此犯罪等及其他一切情狀，認蒞庭檢察官求處之拘役
    55日，緩刑2年，緩刑中付保護管束，接受3場次法治教育之
    刑度顯然過輕，而量處有期徒刑5月，並酌情諭知新臺幣2千
    元折算1日的易科罰金折算標準，以資儆懲。扣案之本案識
    別證，乃供被告犯本案所用之物，且為被告所有，茲依刑法
    第38條第2項前段規定諭知沒收（既已扣案，無不能沒收之
    狀況，性質上也無不宜沒收情事）。認事用法，核無不合，
    量刑亦屬妥適。
　㈡被告上訴意旨：被告僅對盧志偉1人行使，並無其他證據足證
    其有誘拐其他女性，且係同一人之爆料，亦屬男女私人糾紛
    ，與本案無關，被告於原審之初雖否認犯行，惟於最後言詞
    辯論時因認罪協商下才承認犯行，並非故意浪費司法資源，
    被告需扶養2名子女，現已離婚，原審以2000元1日為易刑折
    算標準，量刑失重云云。惟按量刑之輕重，係屬事實審法院
    得依職權裁量之事項，原判決於量刑時，已依行為人之責任
    為基礎，並審酌刑法第57條各款所列情形，予以綜合考量，
    既未逾越法定刑度，亦未濫用裁量權限，即不得遽指為違法
    。查被告透過網路遊戲對外宣稱其係醫生，並非僅對盧志偉
    1人宣稱，被告於原審審理之初仍宣稱自己係醫師，告發人
    出庭，被告才同意認罪協商，在外依然故我，行騙被害女子
    ，惟因各該女子家庭背景因素，不願出面指證，目前由檢察
    官主動偵辦中，此經告發人代理人指證歷歷（本院卷第167
    頁）。原審審酌被告犯罪之方法、手段、所生危害及犯後態
    度等一切情狀，而為上開量刑，既未逾越法定刑度，亦無濫
    用裁量權限之情形，被告上訴意旨徒以量刑失重指摘原判決
    不當，求予撤銷改判，即為無理由，應予駁回。
據上論斷，應依刑事訴訟法第368條，判決如主文。
本案經檢察官郭昭吟提起公訴，檢察官何明楨到庭執行職務。
中　　華　　民　　國　　111 　年　　3 　　月　　24　　日
                  刑事第十九庭  審判長法　官  曾淑華
                                      法　官  陳文貴
                                      法　官  許文章
以上正本證明與原本無異。
不得上訴。
                                      書記官  陳盈芝
中　　華　　民　　國　　111 　年　　3 　　月　　24　　日

附表：記載內容為「Medical Center Medical Doctor No.00000
      000 Steven C Hung M.D Neurosurgery Doctor」之識別
      證一張。